【裁判字號】    98,消債抗,167
【裁判日期】    980527
【裁判案由】    聲請更生程序
【裁判全文】
臺灣高雄地方法院民事裁定           98年度消債抗字第167號
抗  告  人  甲○○
上列抗告人因聲請更生程序事件，對於中華民國98年2 月23日本
院97年度消債更字第1555號第一審裁定提起抗告，本院管轄之第
二審合議庭裁定如下：
    主  文
抗告駁回。
抗告程序費用新臺幣壹仟元由抗告人負擔。
    理  由
一、抗告意旨略以：抗告人前曾依金融主管機關協調成立之中華
    民國銀行公會會員辦理消費金融案件無擔保債務協商機制，
    與債權人達成分期還款協議，同意自95年9月起、分100期、
    利率5.88％、每月繳納16,617元方式償還欠款。然抗告人因
    患有尿毒症，每週需洗腎三次，較難從事需固定時間之工作
    ，且身體情況日漸惡化，無法接受太多預約推拿，致收入相
    對減少，目前每月收入約20,000元，抗告人亦已勉力還款至
    97 年4月，實因協商月付金額遠高於每月收入，致履行協商
    有重大困難，始為毀諾，並非主觀上惡意不履行協商，實係
    客觀上確有不可歸責於抗告人之事由。然原審未詳細審酌抗
    告人之收入及日常生活支出所需，而逕以抗告人協商後並未
    有不可歸責於己之事由，致所得或支出產生重大變化，駁回
    伊之聲請，實有違誤，爰依法提起本件抗告等語云云。併為
    聲明：原裁定廢棄，准予抗告人更生之聲請等語。
二、按「債務人對於金融機構因消費借貸、自用住宅借款、信用
    卡或現金卡契約而負債務，在聲請更生或清算前，應提出債
    權人清冊，以書面向最大債權金融機構請求協商債務清償方
    案，並表明共同協商之意旨。」、「債務人為前項請求時，
    視為同意或授權受請求之金融機構，得向稅捐或其他機關、
    團體查詢其財產、收入、業務及信用狀況。」、「第一項受
    請求之金融機構，應即通知其他債權人與債務人為債務清償
    之協商，並將前項查詢結果供其他債權人閱覽或抄錄。」、
    「協商成立者，應以書面作成債務清償方案，由當事人簽名
    、蓋章或按指印；協商不成立時，應付與債務人證明書。」
    、「債務人與金融機構協商成立者，不得聲請更生或清算。
    但因不可歸責於己之事由，致履行顯有重大困難者，不在此
    限。」、「本條例施行前，債務人依金融主管機關協調成立
    之中華民國銀行公會會員，辦理消費金融案件無擔保債務協
    商機制與金融機構成立之協商，準用前項之規定。」，消費
    者債務清理條例第151 條第1 項至第6 項分別定有明文；是
    以，債務人如有對金融機構負有前開消費借貸等債務，於聲
    請更生或清算前，應先以書面向最大債權金融機構請求協商
    債務清償方案並表明共同協商之意旨，倘經與債權人金融機
    構協商成立者，除有因不可歸責於己之事由，致履行顯有重
    大困難之情形外，即不得再另行聲請更生或清算，至於本條
    例施行前，已經依金融主管機關協調成立之中華民國銀行公
    會會員辦理消費金融案件無擔保債務協商機制與金融機構成
    立之協商，亦準用本條例所規定之協商成立之規定，故倘若
    債務人前已經依照金融主管機關協調成立之中華民國銀行公
    會會員辦理消費金融案件無擔保債務協商機制與金融機構成
    立債務清償協商，則應於證明其確有不可歸責於己之事由致
    履行顯有重大困難者之情形存在下，方得再依本條例聲請更
    生或清算，否則其依消費者債務清理條例聲請更生或清算，
    即非合法。
三、經查：抗告人主張之上開事實，雖據其提出之債權人清冊、
    財產及收入狀況說明書、所得資料清單、收入切結書、財團
    法人金融聯合徵信中心當事人綜合信用報告、協議書、身心
    障礙手冊重大傷病免自行部分負擔證明卡、茂田診所出具之
    診斷證明書等為證。惟查，抗告人現今積欠無擔保債權總金
    額為 413,754元，業據債權人國泰世華商業銀行股份有限公
    司陳報在卷。次查，抗告人名下有土地一筆，現值為726,77
    4元，該筆土地取得原因為分割繼承，原因發生日期為89年1
    月 3日，此有抗告人所提之財產歸屬資料清單、集集鎮○○
    段 790地號土地登記第二類謄本在卷可查，則該筆土地既為
    分割繼承狀態，即屬抗告人得任意處分之資產，抗告人陳以
    無法取得他共有人同意而難以處分云云，即非可採。綜上，
    抗告人現有資產價值扣除負債後，尚餘有 313,020元，即難
    謂無清償能力。原審所為駁回之裁定，亦經本院核閱卷證資
    料無訛，抗告人既未舉證證明其於協商成立後，究有何不可
    歸責於己之事由，致履行顯有重大困難，抗告人之主張顯無
    理由。從而，原審裁定駁回抗告人更生之聲請，並無違誤。
    抗告意旨指摘原裁定不當，求予廢棄另為裁定，為無理由，
    應予駁回。
四、據上論結，本件抗告為無理由，依消費者債務清理條例第15
    條，民事訴訟法第 495條之1第1項、第449條第1項、第95條
    、第78條，裁定如主文。
中    華    民    國    98    年     5    月    27    日
                  民事鳳山分庭審判長法    官  楊富強
                                    法    官  何悅芳
                                    法    官  吳文婷
以上正本證明與原本無異。
本裁定不得再抗告。
中    華    民    國    98    年    5     月    27    日
                                    書 記 官  林仕興


司法院資訊處製作；財團法人民間司法改革基金會備份。
